【裁判字號】    89,上訴,61
【裁判日期】    890331
【裁判案由】    偽造文書等
【裁判全文】
臺灣高等法院高雄分院刑事判決          八十九年度上訴字第六一號
    上  訴  人
    即  被  告  丁○○
    選任辯護人  洪文佐
    上  訴  人
    即  被  告  乙○○
右上訴人因偽造文書等案件，不服臺灣高雄地方法院八十八年度訴字第七八九號中華
民國八十八年十月廿六日第一審判決（起訴案號：臺灣高雄地方法院檢察署八十八年
度偵字第八三五九號），提起上訴，本院判決如左：
      主      文
原判決關於丁○○、乙○○部分撤銷。
丁○○、乙○○共同連續行使偽造私文書，足以生損害於他人，各處有期徒刑陸月。
偽造之信用卡柒張、白卡半成品拾玖張、簽帳單（一式三聯）內偽造之李明明署押參
枚，均沒收。
      事      實
一、蘇洪和（同案被告，業經原審判刑確定）意圖為自己不法之所有，並基於概括之
    犯意，於八十八年三月下旬某日，在高雄市○○路與七賢路口附近，以新台幣（
    以下同）十萬元代價，向某不詳姓名之人購得信用卡一批（其中偽造之信用卡七
    張、白卡半成品十九張，及真卡九張）後，於八十八年三月二十六日，持其中一
    張卡號為0000000000000000號之偽造信用卡，先後二次至高雄
    市○○街、九如路附近之通訊行刷卡購買行動電話，因刷卡訊號無法確認，經商
    家拒絕交易以致未得逞。同年三月廿七日十七時許，又與丁○○、乙○○共同基
    於前揭詐欺之概括犯意，分由乙○○持其中一張卡號為00000000000
    000號之偽造信用卡，至高雄市○○路與林森路口「和信通訊行」欲以該偽卡
    刷卡購買價值壹萬二千八百元之行動電話，經該通訊行發覺該信用卡有異，而拒
    絕交易以致未得手。同日十七時卅分許，另由蘇洪和開車載丁○○至高雄市○○
    街口時，蘇洪和下車至附近通訊行持前述卡號為00000000000000
    000號之偽造信用卡刷卡購買行動電話，亦因該信用卡訊號無法確認而未得逞
    ，嗣後再與丁○○會合一同至高雄市○○路開普洋行，同日十七時五十六分許由
    蘇洪和持上開偽造信用卡入內刷卡詐得價值四千四百五十五元之七星牌洋煙五條
    及ⅩＯ洋酒一瓶，而於簽帳單（一式三聯）上偽簽「李明明」之署押，復持以向
    消費商店之店員行使，足以生損害於原發卡之聯邦商業銀行對於付款之正確性。
    同日十九時許，經警在高雄市○○區○○路與南華路口臨檢查獲該三人，並扣得
    上開洋煙五條、洋酒一瓶及偽造之信用卡七張、真卡九張、白卡半成品十九張（
    其中偽卡七張及白卡半成品十九張均係蘇洪和所有且係供犯罪所用或預備之用）
    。
二、案經高雄市政府警察局刑警大隊移送臺灣高雄地方法院檢察署檢察官偵查起訴。
      理      由
一、訊據上訴人即被告乙○○、丁○○均矢口否認有前開偽造文書等犯行，被告乙○
    ○辯稱：是蘇洪和拿給我卡的，我並不知道那卡是假的，我在和信通訊行刷卡時
    ，才知道那卡是假的云云。被告丁○○辯稱：伊於警偵訊中之自白，是依蘇洪和
    之指示講的，所言不實在，因蘇洪和欠伊三十七萬元，查獲之信用卡三十五張是
    伊借予蘇洪和十萬元所購得，因蘇洪和欠伊三十七萬，無錢返還，乃於三月二十
    七日下午蘇洪和至高雄機場搭載伊時，在車上交付伊其中三張信用卡，並聲稱能
    買多少貨就抵多少債務，因知該三張信用卡係偽卡不敢使用云云。
二、經查：
  (一)右開事實，業據同案被告蘇洪和，被告乙○○分別於原審審理時供承不違，且經
    被害人丙○○、甲○○於警訊中證述屬實，復有扣案之前開洋煙五條、洋酒一瓶
    、偽造之信用卡七張、真卡九張、白卡半成品十九張，及聯邦商業銀行八十八年
    七月十四日八十八聯卡字第○五八號函附同案被告蘇洪和偽簽李明明姓名之簽帳
    單影本一紙在卷可稽。
  (二)扣案之三十五張信用卡，其中就十五張偽卡部分，經原審行文各有關發卡銀行查
    證，就卡號0000000000000000、0000000000000
    00、0000000000000000、000000000000000
    0、0000000000000000、0000000000000000
    、0000000000000000、000000000000000、0
    000000000000000號九張均為真卡，就卡號000000000
    0000000、0000000000000000、0000000000
    000000、0000000000000000、00000000000
    00000、0000000000000000、000000000000
    0000號七張均為偽造之信用卡，此有遠東商業銀行、中國信託商業銀行、香
    港上海匯豐銀行台北分行、聯邦銀行、美國銀行松山分行、華信商業銀行、慶豐
    商業銀行、美商花旗銀行台北分行答覆信用卡真偽函各一紙附卷可按，是公訴人
    認前開扣案之十五信用卡均為偽卡容有誤會，先此敘明。
  (三)被告丁○○雖曾於警偵訊中辯稱：扣案之信用卡係伊透過報紙所購得，而同案被
    告蘇洪和、被告乙○○於警偵訊中均辯稱：係丁○○交予伊二人信用卡購物，均
    不知信用卡何來等語，惟於原審審理時，被告丁○○即改稱前開信用卡非其所購
    得，係被告蘇洪和所有，於三月二十七日至機場搭載伊時在車上交予伊三張等語
    ，而被告乙○○亦供承：係當日才知他（指蘇洪和）有此批信用卡，以前沒看過
    ，蘇洪和沒有說明來源，但我知那不是我們的，在車上由被告蘇洪和交一張信用
    卡予伊等語，核與同案被告蘇洪和自承前開信用卡係伊看報紙整批買入等語一致
    ，次參酌被告丁○○被查獲當日，係在台北松山機場賣四個ＬＶ皮包給李強生得
    款八萬七千多元，此經證人李強生於原審到庭結證在卷屬實，被告丁○○既係於
    是日自台北搭機返回高雄，衡情要無隨身攜帶該批信用卡以增加被查獲之危險之
    理，益徵前開信用卡應係被告蘇洪和所購得，而於查獲是日在車上交付被告乙○
    ○一張、被告丁○○三張至明。
  (四)按共同正犯間，非僅就其自己實施之行為負其責任，並在犯意聯絡之範圍內，對
    於他共同正犯所實施之行為，亦應共同負責，最高法院三十二年上字第一九○五
    號判例參照。同案被告蘇洪和既於是日在車上交付偽卡一張予被告乙○○，並載
    其至高雄市○○路與林森路口下車，則被告乙○○持該偽卡至「和信通訊行」欲
    刷卡購買行動電話一事，應為蘇洪和所明知，且觀之被告乙○○自承於該次刷卡
    未成之後，隨即聯絡蘇洪和至該處搭載被告乙○○等語，益證同案被告蘇洪和與
    被告乙○○有犯意之聯絡；另參以蘇洪和於被告乙○○下車後即開車至高雄市○
    ○街口下車，改由被告丁○○開車至九如路開普洋行刷卡購物，而被告蘇洪和則
    至熱河街附近之通訊行持偽卡消費未成後，再與被告丁○○會合，而由其載被告
    蘇洪和至九如路開普洋行持偽卡刷卡購得洋煙及洋酒等情觀之，被告丁○○既知
    該車上擁有一批偽造信用卡，且先前在車上收受蘇洪和所交付之偽卡三張，益證
    彼等三人間實有犯意之聯絡，而推由被告乙○○及蘇洪和下手實施甚明，是縱認
    被告丁○○未持偽卡刷卡購物乙情為實在，揆諸前揭說明，仍無解其應負共同正
    犯之責，是被告丁○○所辯乃圖卸之詞，委無足採，本件事證已臻明確，被告等
    犯行洵堪認定。
二、按信用卡之性質係足以表示得於信用卡特約商店中，以先消費後付款之一定用意
    之證明，係屬刑法第二百二十條第一項之準文書，又在信用卡簽帳單上偽簽姓名
    ，單從形式上觀察，即足以知悉係表示已收受特約商店所交付之交易標的物或消
    費標的，含有收據性質，應屬私文書。核被告等所為，係犯刑法第二百十六條、
    第二百十條行使偽造私文書罪及第三百三十九條第一項詐欺取財罪其中被告丁○
    ○、乙○○就八十八年三月二十七日下午五時許及五時卅分許，與同案被告蘇洪
    和分持前開偽卡分至高雄市○○街某通訊行及林森路、八德路口「和信通訊行」
    刷卡，因商家發覺信用卡有異，拒絕交易等行為部分，係犯同法第三百三十九條
    第三項、第一項之詐欺取財未遂罪）。被告等與蘇洪和間，就上開犯行，有犯意
    之聯絡及行為之分擔，皆為共同正犯。又同案被告蘇洪和於簽帳單上偽造署押之
    行為係偽造私文書之部分行為，而其偽造後持以行使，偽造之低度行為為行使之
高度行為所吸收，均不另論罪。被告等先後多次行使偽造文書及詐欺取財罪行（
    包括詐欺未遂），均時間緊接，犯罪構成要件相同，顯各係基於概括犯意為之，
    應各依連續犯之規定論以一罪。再被告等上開所犯二罪間，有方法、目的之牽連
    關係，應從一重之連續行使偽造私文書罪論處。至公訴人未就行使準私文書部分
    起訴，因該罪與其他起訴部分有牽連關係，為起效力所及，本院自得併予審理。
    末查扣案之信用卡中有九張為真卡，已如前述，惟上揭扣案之信用卡乃蘇洪和一
    次以十萬元之代價所購得，衡情其主觀上應認該批信用卡均屬偽造之信用卡，雖
    其所購入之信用卡中有部分為真卡，然蘇洪和主觀上並無此認識，亦即被告蘇洪
    和並無贓物之認知，是以其此部分行為尚難以故買贓物罪相繩，況此部分行為並
    未經起訴，且所購入之真卡均未予使用，亦非本案論罪部分起訴效力所及，本院
    無權審酌，併此敘明。
三、原審予以被告等論科，惟查被告等於八十八年三月廿七日下午五時許，由乙○○
    持偽造信用卡至和信通訊行」刷卡消費；同日下午五時卅分許，由蘇洪和持偽造
    之信用卡至高雄市○○街某通訊行刷卡消費；同午下午五時五十六分許，由蘇洪
    和持偽造之信用卡至「開普洋行」刷卡消費，已如前述，而原判決對於上開犯罪
    時間，漏未於事實欄詳加記載，自有未當。被告等上訴意旨，或否認犯罪，或指
    摘原審此部分判決量刑過重不當，固無足取，然原審此部分判決既有上述可議，
    自應由本院將原審此部分判決，撤銷改判。審酌被告等因一時貪念，觸犯刑章，
    所得財物價值不大，情節尚非重大等一切情狀，分別量處如主文所示之刑。扣案
    偽造之信用卡七張、白卡半成品十九張，為供犯罪所用或預備之物，且為同案被
    告蘇洪和所有，業據彼等供承在卷，依刑法第三十八條第一項第二款規定併予宣
    告沒收。另扣案之真卡九張為各發卡銀行所有、洋煙洋酒為被告等詐欺所得之贓
    物，均非其等所有，不合沒收之要件，爰不予沒收之諭知。至簽帳單（一式三聯
    ）內偽造之「李明明」署押三枚，雖未扣案，惟無證據足證明該簽帳單已滅失，
    故仍應依刑法第二百十九條規定宣告沒收。
四、公訴意旨另謂：被告丁○○、乙○○基於概括之犯意聯絡，由丁○○出面委託綽
    號「小賢」之人製作信用卡後，因不敢刷，故交由蘇洪和、乙○○刷卡，而蘇洪
    和、乙○○均知信用卡係偽造等情，因認被告等共同涉有刑法第二百十條之偽造
    私文書罪嫌云云。訊據被告丁○○、乙○○均堅決否認有前揭犯行均以：信用卡
    係蘇洪和於三月二十七日下午在高雄機場搭載丁○○後，在車上各交付乙○○一
    張，丁○○三張，不知信用卡何來等語置辯。經查，被告丁○○雖曾供稱：委託
    綽號「小賢」之人製作信用卡等語，惟於原審審理時即改口供承：在警偵訊中所
    言不實在，係依蘇洪和之指示講的等語，而同案被告蘇洪和及被告乙○○二人亦
    自承在警偵訊中所言均不實在等語在卷，參酌彼等三人於原審審理中就如何取得
    信用卡後，再持以至高雄市○○街、林森路等地之通訊行及九如路之開普洋行刷
    卡消費等情供承一致，及前開扣案之信用卡三十五張，扣除白卡半成品十九張外
    ，其中有九張為真卡，僅七張為偽造之信用卡乙情，已如前述，則前開扣案之信
    用卡認非彼等三人所偽造之事實，應屬合理之推論，是被告等所辯尚非無據，堪
    可採信。此外，復查無其他積極證據足以證明被告等有何公訴人指述之前揭犯行
    ，本應為無罪之判決，惟公訴人認被告等此部分與前揭論罪科刑部分有吸收關係
    ，爰不另為無罪之諭知，併此敘明。
五、至移送併辦有關持偽造卡號0000000000000000號、持卡人王保
雲刷卡消費部分，就偽簽林書田刷卡之日期係三月二十九日觀之，被告等早己於
    同月二十七日被查獲移送偵辦，自無從再於是日持偽卡消費，而另一偽簽李克銘
    刷卡之日期雖為三月二十七日，惟業經同案被告蘇洪和堅決否認係其所為，且比
    較該簽帳單上李克銘之字跡與被告蘇洪和坦承偽簽李明明之字跡亦顯不相符等情
    ，應認此部分之犯罪不能證明，是此部分與上開有罪部分自無連續犯之裁判上不
    可分之關係。另移送併辦有關被告等偽造卡號000000000000000
    0號、持卡人為宋廣智之信用卡部分，亦因本案就偽造部分為無罪之認定，而無
    從併案審理，故此二部分自無裁判上一罪之關係，均非起訴效力所及，本院自不
    得予以審究，併此敘明。
據上論結，應依刑事訴訟法第三百六十九條第一項前段、第三百六十四條、第二百九
十九條第一項前段、刑法第二十八條、第五十六條、第二百十六條、第二百十條、第
三百三十九條第一項、第五十五條、第三十八條第一項第二款、第二百十九條、罰金
罰鍰提高標準條例第一條前段，判決如主文。
本案經檢察官羅正平到庭執行職務。
中    華    民    國     八十九     年       三       月    卅一  日
            臺灣高等法院高雄分院刑事第三庭
                                  審判長法官  莊秋桃
                                        法官  陳中和
                                        法官  謝宏宗
右正本證明與原本無異。
如不服本判決，應於判決送達後十日內向本院提出上訴狀，其未述理由者並應於提
出上訴狀後十日內向本院補提理由書（應附繕本)。
                                      書記官  陳靖華
中    華    民    國     八十九     年       四       月     五   日
附錄：本判決論罪科刑法條：
刑法第二百十六條
行使第二百十條至第二百十五條之文書者，依偽造、變造文書或登載不實事項或使登
載不實事項之規定處斷。
刑法第二百十條
偽造、變造私文書，足以生損害於公眾或他人者，處五年以下有期徒刑。
刑法第三百三十九條第一項
意圖為自己或第三人不法之所有，以詐術使人將本人或第三人之物交付者，處五年以
下有期徒刑、拘役或科或併科一千元以下罰金。
                                                                   Ｊ


司法院資訊處製作；財團法人民間司法改革基金會備份。
